最  高  行  政  法  院  裁  定
111年度上字第370號
上  訴  人  劉季平                                   
訴訟代理人  陳貽男  律師
被 上訴 人  臺北市中山地政事務所

代  表  人  曾錫雄              
上列當事人間有關土地登記事務事件，上訴人對於中華民國111
年3月1日臺北高等行政法院110年度再字第66號判決，提起上訴
，本院裁定如下：
　　主  文
上訴駁回。
上訴審訴訟費用由上訴人負擔。
　　理  由
一、按對於高等行政法院判決之上訴，非以其違背法令為理由，
    不得為之，行政訴訟法第242條定有明文。依同法第243條第
    1項規定，判決不適用法規或適用不當者，為違背法令；而
    判決有同法條第2項所列各款情形之一者，為當然違背法令
    。是當事人對於高等行政法院判決上訴，如依行政訴訟法第
    243條第1項規定，以高等行政法院判決有不適用法規或適用
    不當為理由時，其上訴狀或理由書應有具體之指摘，並揭示
    該法規之條項或其內容；若係成文法以外之法則，應揭示該
    法則之旨趣；倘為司法院大法官解釋，則應揭示該解釋之字
    號或其內容。如以行政訴訟法第243條第2項所列各款情形為
    理由時，其上訴狀或理由書，應揭示合於該條項各款之事實
    。上訴狀或理由書如未依此項方法表明，或其所表明者與上
    開法條規定不合時，即難認為已對高等行政法院判決之違背
    法令有具體之指摘，其上訴自難認為合法。
二、上訴人前於民國104年3月23日分別向訴外人遠雄人壽保險事
    業股份有限公司（下稱遠雄人壽）購買臺北市○○區○○段○小
    段170地號土地（權利範圍：1988/100000）及向遠雄建設事
    業股份有限公司（下稱遠雄建設）購買2451建號建物（權利
    範圍全部，建物門牌：臺北市○○區○○街00號14樓；上開土地
    及建物，下合稱系爭不動產），經權利人（即上訴人）會同
    義務人（即遠雄人壽、遠雄建設，下合稱遠雄公司），於10
    4年4月8日辦竣所有權移轉登記。嗣上訴人向臺灣士林地方
    法院起訴請求遠雄公司減少買賣價金，於106年6月22日成立
    調解，成立內容為雙方合意解除買賣契約，上訴人願於106
    年7月4日前將系爭不動產所有權塗銷移轉並回復登記，而作
    成調解筆錄（下稱106年6月22日調解筆錄）在案。嗣遠雄公
    司檢具106年6月22日調解筆錄為登記原因證明文件，於106
    年7月27日以收件內湖字第134430號、第134440號土地登記
    申請書，向被上訴人申請辦理所有權移轉登記，經被上訴人
    分別於106年8月1日及8月2日以登記原因為「調解移轉」（
    下稱系爭登記原因）辦竣所有權移轉登記予遠雄公司。其後
    上訴人以系爭登記原因有土地法第69條登記錯誤情事，以10
    9年12月24日收件內湖字第163860號土地登記申請書，向被
    上訴人申請就系爭登記原因更正為「調解塗銷」，被上訴人
    審認依106年6月22日調解筆錄內容所載，系爭登記原因為「
    調解移轉」，非屬「調解塗銷」，尚無土地法第69條及土地
    登記規則第13條所指之登記錯誤情形，乃以109年12月29日
    中登駁字第000349號駁回通知書（下稱原處分）否准所請。
    上訴人不服，循序提起行政訴訟，經臺北高等行政法院（下
    稱原審）109年度訴字第947號判決（下稱原確定判決）駁回
    ，因上訴人未提上訴而告確定。上訴人仍不服，以原確定判
    決有行政訴訟法第273條第1項第1款事由，提起再審之訴，
    經原審110年度再字第66號判決（下稱原判決）駁回後，提
    起上訴。
三、上訴人對原判決提起上訴，主張略以：㈠106年6月22日調解
    筆錄言明上訴人與遠雄公司合意解除買賣契約，回復原狀，
    關於土地部分，其回復方式為，塗銷移轉登記，返還回復為
    遠雄人壽所有，詎被上訴人竟以「調解移轉」完成登記，致
    與雙方約定履行「塗銷移轉」登記未合。依民法第758條及
    土地登記規則第143條規定，不動產須依法塗銷始可生物權
    行為消滅效果，塗銷登記自為物權權利消滅所應為之登記，
    而非無物權權利變更應為之登記，原確定判決顯忽略不動產
    物權變動之分類；原確定判決援引內政部91年12月9日內授
    中辦地字第0910018430號函，惟該函意旨係以「按建物所有
    權第一次登記經法院判決塗銷，原設定之抵押權不受影響」
    為前提，與本事件無關，且其修訂登記原因標準用語「判決
    塗銷」「和解塗銷」及「調解塗銷」，其意義及適用部別與
    本事件相關，原確定判決及原判決均忽略未察；原確定判決
    又援引內政部95年7月20日內授中辦地字第0950048420號函
    ，惟該函係指和解契約，非本件「訴訟上之調解筆錄」，其
    法效性未臻相同。㈡再依財政部88年7月8日台財稅字第88192
    6474號函釋意旨，遠雄公司本該有退還已繳土地增值稅之請
    求權，詎捨此不為，雖與上訴人無涉，然並非自始不得申辦
    所有權塗銷移轉登記；原判決謂上訴人訴請退還契稅、房屋
    稅及地價稅等事件，分經原審107年度訴字第1466號判決、
    臺灣臺北地方法院107年度稅簡字第13號行政訴訟判決敗訴
    確定在案，惟依財政部87年9月3日台財稅第871961891號函
    意旨，因調解回復所有權登記者，如已向地政機關辦竣塗銷
    登記，回復為賣方所有，原已繳納之契稅應准退還納稅義務
    人，則未先辦竣「塗銷登記回復為賣方所有」，當然未准退
    還契稅、房屋稅及地價稅，倘嗣後補正程序，依財政部86年
    11月21日台財稅第861927148號函釋意旨，上訴人尚非不得
    於嗣後申報並退稅等語。雖以原判決違背法令為由，惟核其
    上訴理由，無非重申不服原處分及原確定判決之理由，而就
    原判決以上訴人依行政訴訟法第273條第1項第1款「適用法
    規顯有錯誤」之事由，對原確定判決提起再審之訴，核與該
    款規定尚屬有間之駁回理由，究有如何不適用法規或適用不
    當之情形，或有如何合於行政訴訟法第243條第2項所列何款
    之事實，均未具體說明及揭示該法規之條項或其內容，自難
    認已對原判決之如何違背法令已有具體之指摘。依首開規定
    及說明，應認其上訴為不合法。
四、據上論結，本件上訴為不合法。依行政訴訟法第249條第1項
    前段、第104條、民事訴訟法第95條、第78條，裁定如主文
    。
中　　華　　民　　國　　111 　年　 　6 　　月　　9　　日
                    最高行政法院第三庭
                        審判長法官  胡　方　新　
                              法官　鍾  啟  煌
                              法官　蕭　惠　芳
                              法官　林　惠　瑜
                              法官　曹　瑞　卿

以  上  正  本  證  明  與  原  本  無  異
中　　華　　民　　國　　111 　年　　6 　　月　　10　　日
　　　　　　　　　　　　　　　書記官　莊　子　誼